臺灣高等法院高雄分院刑事判決　　　　 96年度上訴字第909號
上　訴　人
即　被　告　丁○○
指定辯護人　本院公設辯護人 李佩娟
上列上訴人因偽造有價證券案件，不服臺灣屏東地方法院95年度
訴字第432 號中華民國96年3 月13日第一審判決（起訴案號：臺
灣屏東地方法院檢察署94年度偵緝字第115 號），提起上訴，本
院判決如下：
    主  文
原判決撤銷。
丁○○連續意圖供行使之用，而偽造有價證券，處有期徒刑壹年
陸月。如附表所示之本票張及「乙○○○」印章壹枚均沒收。
    事  實
一、丁○○從事販售卡拉OK機買賣，因經營不善，缺乏資金週轉
    ，於民國（下同）90年8 月至11月間，先後向位於屏東市○○路153 之1 號甲○○經營之「屏東當舖」借款新臺幣（下
    同）12萬元，及向陳國華借款196 萬元，因貸款人要求需有
    擔保，丁○○為求順利借得款項，竟基於意圖供行使之用而
    偽造有價證券之概括犯意，在其位於屏東市○○路141 號5
    樓之2 住處，以偽造其子丙○○、岳母乙○○○之簽名、指
    印，並以在屏東市不詳地點利用不知情之成年刻印商偽造乙○○○印章1 枚持以戳蓋之方式，先後偽造如附表所示之本
    票3 張而分別交付行使供擔保上開借款使用，嗣因甲○○及
    自陳國華受讓如附表編號2 所示本票之人鄭慶豐分別對上開
    票據名義人行使權利，並向原審法院聲請本票裁定，乙○○○、丙○○始得悉上情。
二、案經屏東縣警察局移送及乙○○○、丙○○訴由臺灣屏東地
    方法院檢察署檢察官偵查起訴。
    理  由
一、按被告以外之人（含證人、鑑定人、告訴人、被害人、共同
    被告等）於審判外之陳述雖不符刑事訴訟法第159 條之1 至
    之4 等4 條之規定，而經當事人於審判程序同意作為證據，
    法院審酌該言詞陳述或書面陳述作成時之情況，認為適當者
    ，亦得為證據，刑事訴訟法第159 條之5 第1 項定有明文。
    其立法意旨在於傳聞證據未經當事人之反對詰問予以核實，
    原則上先予排除，惟若當事人已放棄反對詰問權，於審判程
    序中表明同意該等傳聞證據可作為證據；基於尊重當事人對
    傳聞證據之處分權，及證據資料愈豐富，愈有助於真實發見
    之理念，且強化言詞辯論，使訴訟程序得以順暢進行，上開
    傳聞證據亦均具有證據能力。卷附證人陳國華、丙○○、陳
    立德、劉青青於警詢中所為之陳述，乃被告以外之人在審判
    外所為，然經被告丁○○於審理時明示同意採為證據，本院
    審酌其製作係在警員日常辦公所在之警局內，依法全程錄音
    下所為，完成後並經各該受詢問人審閱無誤而簽名以證明為
    其真意，內容虛偽或非基於自由意志所為之可能性極低等情
    ，認為均有證據能力。
二、上揭犯罪事實，除據被告丁○○於原審及本院審理時自白不
    諱，並經證人陳國華、丙○○、陳立德於警詢中、證人劉青
    青於警詢及檢察官偵查（經具結）中證述綦詳，復有如附表
    編號1 、編號1 、編號3 所示本票在卷可稽，被告丁○○自
    白前開犯行，堪認與事實相符。本件被告犯罪事證已臻明確
    ，應依法論科。
三、按行使偽造有價證券以使人交付財物，如果所交付者即係該
    證券本身之價值，則其詐欺取財仍屬行使偽券之行為，不另
    成立詐欺罪名，最高法院25年上字第1814 號 著有判例可資
    參照。核被告丁○○偽造本票並持以交付行使，使他人誤以
    為有第三人提供擔保致陷於錯誤而予以貸款之行為，係犯刑
    法第201 條第1 項之偽造有價證券罪。被告丁○○偽造印章
    、署押均為偽造有價證券之部分行為，而其偽造本票後持以
    行使，該行使之低度行為復為偽造之高度行為所吸收，均不
    另論罪。被告丁○○利用不知情之成年刻印商偽造乙○○○
    之印章，為間接正犯，又被告所偽造附表編號2 之本票，係
    偽造乙○○○、丙○○二人為發票人，侵害二個法益，係一
    行為觸犯數罪名，應依刑法第55條從一罪處斷。又其先後多
    次偽造有價證券之行為，時間緊接，手法相同，並觸犯構成
    要件相同之罪，顯係基於概括犯意反覆為之，有連續犯之關
    係，雖94年2 月2 日修正公布之刑法於被告前開犯行後，已
    自95年7 月1 日施行，修正後刑法刪除第56條關於連續犯之
    規定，此刪除並非犯罪構成要件變更，但影響行為人刑罰法
    律效果，自屬法律變更，比較被告行為時即修正前刑法之規
    定，其多次犯行應論以一罪；若適用修正後刪除連續犯規定
    之結果，所犯多次犯行應分別論以數罪，是修正後規定並未
    較有利於被告，依刑法第2 條第1 項規定，即應適用行為時
    之法律即修正前刑法第56條連續犯之規定，論以連續偽造有
    價證券一罪。被告因經營生意不善，急需向他人借款週轉，
    在貸款人要求需有擔保始願意借款之情形下，情急而偽造其
    子、岳母等至親之印章、簽名、署押，而偽造本票，行為雖
    有不該，究係情非得已，情輕而法重，如科以最低度之刑，
    猶嫌過重，其犯罪情節尚堪憫恕，爰依刑法第59條減輕其刑
    。
四、原審予以論罪科刑，固非無見：然查被告偽造附表編號2 之
    本票，係一行為侵害二法益，應依想像競合從一罪論處，已
    如前述，原判決未論以想像競合犯，已有未合；又被告犯罪
    情節尚堪憫恕，已如前述，且其於原審審理時已與告訴人乙○○○、丙○○成立和解，乙○○○、丙○○亦表示不願追
    究，有和解書附卷足憑（見原審卷第34頁），考量維護被告
    與告訴人間之親情、和諧，實有援引刑法第59條減輕其刑之
    必要，原審未引用該法條減輕其刑，尚嫌過苛，亦有未洽。
    被告上訴請求予以寬減，非無理由，應由本院將原判決撤銷
    ，審酌被告係因急需資金週轉，情急之下一時失省而觸犯刑
    章，惟其犯罪後坦承犯行，並已與告訴人成立和解，態度良
    好，且承擔該債務並正積極清償債務中等情狀，爰予從寬科
    處有期徒刑1 年6 月。又被告前曾因違反著作權法案件，經
    本院以90年度上易字第2137號判處有期徒刑6 月確定（原審
    法院90年度自字第42號），嗣本件犯罪後，於93年10月4 日
    入監執行，94年4 月4 日期滿出監執行完畢，有臺灣高等法
    院被告前案紀錄表及臺灣屏東地方法院檢察署刑案資料查註
    紀錄表各1 份在卷可按，因不合宣告緩刑之要件，故不為緩
    刑之宣告。被告偽造如附表編號一至編號三所示本票3 張，
    均應依刑法第205 條之規定宣告沒收。又其偽造乙○○○之
    印章雖未扣案，然無積極事證可認業已滅失，應依刑法第
    219 條規定宣告沒收。另被告丁○○於上開本票上偽造乙○○○、丙○○之指印、簽名署押，因所依附之偽造本票已宣
    告沒收如上，爰不另依刑法第219 條規定宣告沒收，附此敘
    明。
據上論斷，應依刑事訴訟法第369 條第1 項前段、第364 條、第
299 條第1 項前段，刑法第2 條第1 項前段、第201 條第1 項、
第205 條、第55條、第59條、第219 條，修正前刑法第56條，判
決如主文。
本案經檢察官許月雲到庭執行職務。
中　　華　　民　　國　　96　　年　　6 　　月　　5 　　日
                  刑事第四庭    審判長法  官  蕭權閔
                                      法  官  吳進寶
                                      法  官  陳吉雄
以上正本證明與原本無異。
如不服本判決應於收受本判決後10日內向本院提出上訴書狀，其
未敘述上訴理由者，並得於提起上訴後10日內向本院補提理由書
狀（均須按他造當事人之人數附繕本）「切勿逕送上級法院」。
中　　華　　民　　國　　96　　年　　6 　　月　　6 　　日
　　　　　　　　　　　　　　　　　　　書記官  梁美姿
附錄本件判決論罪科刑法條：
刑法第201條第1項
意圖供行使之用，而偽造、變造公債票、公司股票或其他有價證
券者，處3 年以上10年以下有期徒刑，得併科3 千元以下罰金。
　　【附　表】
┌─┬───┬──────┬──────┬──────┬────────────────┬───────┐
│  │票　號│ 票載發票日 │  到 期 日  │  面　　額  │       偽造之署押、印文         │交付、行使對象│
├─┼───┼──────┼──────┼──────┼────────────────┼───────┤
│1 │289829│90年8 月27日│90年9 月27日│  120,000元 │丙○○簽名1枚                   │    甲○○    │
├─┼───┼──────┼──────┼──────┼────────────────┼───────┤
│2 │106813│90年11月4 日│90年12月4 日│2,200,000元 │乙○○○、丙○○簽名、指印各1 枚│    陳國華    │
├─┼───┼──────┼──────┼──────┼────────────────┼───────┤
│3 │255469│90年11月4 日│  （空白）  │  600,000元 │丙○○簽名2枚、指印1枚          │    陳國華    │
└─┴───┴──────┴──────┴──────┴────────────────┴───────┘
                                                      Q
